臺灣臺北地方法院刑事裁定　
111年度聲字第590號
聲  請  人
即  被  告  楊炎璁




上列聲請人即被告因違反毒品危害防制條例案件（111年度重訴
字第7號），對於本院民國111年4月1日刑事庭受命法官所為之羈
押處分不服，聲請撤銷，本院合議庭裁定如下：
    主  文
聲請駁回。
    理  由
一、聲請意旨略以：聲請人即被告楊炎璁在臺灣生活51年之久，
    且有穩定正常之工作，持續至今已近27年，聲請人之家庭、
    小孩均在臺灣，無潛逃之必要；聲請人與長居國外之未到案
    被告楊育宗已經1年多未聯絡，且與其餘未到案之外國人均
    不認識，亦無聯絡方式，並無串供之疑慮；聲請人與楊育宗
    雖為叔姪關係，但20餘年僅見面2次，聲請人僅於民國109年
    12月15日前參與4次款項交付，並無參與本案其餘犯行等語
    。
二、按對於審判長、受命法官、受託法官或檢察官所為羈押之處
    分有不服者，受處分人得聲請其所屬法院撤銷或變更之，刑
    事訴訟法第416條第1項第1款定有明文。抗告法院認為抗告
    無理由者，應以裁定駁回之，該條規定於依第416條聲請撤
    銷審判長、受命法官、受託法官或檢察官所為各項處分時，
    亦有所準用，同法第412條、第416條第4項亦規定甚明。
三、再按，被告經法官訊問後，認為犯罪嫌疑重大，而有下列情
    形之一，非予羈押，顯難進行追訴、審判或執行者，得羈押
    之：一、逃亡或有事實足認為有逃亡之虞者。二、有事實足
    認為有湮滅、偽造、變造證據或勾串共犯或證人之虞者。三
    、所犯為死刑、無期徒刑或最輕本刑為5年以上有期徒刑之
    罪，有相當理由認為有逃亡、湮滅、偽造、變造證據或勾串
    共犯或證人之虞者；被告經法官訊問後，認為犯下列各款之
    罪，其嫌疑重大，有事實足認為有反覆實行同一犯罪之虞，
    而有羈押之必要者，得羈押之：十、毒品危害防制條例第四
    條第一項至第四項之罪，刑事訴訟法第101條第1項、第101
    條之1第1項第10款規定甚明。而關於羈押與否之審查，其目
    的僅在判斷有無實施羈押強制處分之必要，並非認定被告有
    無犯罪之實體審判程序，故關於羈押之要件，無須經嚴格證
    明，以經釋明得以自由證明為已足。再按羈押被告之目的，
    在於確保訴訟程序之進行、確保證據之存在及真實，以及確
    保刑罰之執行，而被告有無羈押之必要，法院自得就具體個
    案情節予以斟酌決定，如就客觀情事觀察，羈押在目的與手
    段之間衡量並無明顯違反比例原則之情形，即無違法或不當
    可言。
四、經查：
  ㈠聲請人因違反毒品危害防制條例案件，於111年4月1日經本院
    刑事庭受託法官訊問後，否認犯行，然依起訴書所載證據足
    認聲請人涉犯毒品危害防制條例第4條第2項、第4項、第5項
    之幫助製造第二級毒品、運輸第四級毒品及運輸專供製造毒
    品之器具等罪嫌，犯罪嫌疑重大，聲請人所犯係5年以上有
    期徒刑之重罪，且聲請人與未到案之被告楊育宗具有親戚關
    係，楊育宗常居海外，依卷證資料及通訊監察譯文觀之，聲
    請人與境外人士有所聯繫，而有潛逃境外之能力，況本案尚
    有多數共犯尚未到案而有勾串共犯之虞，另本案有多次運輸
    毒品紀錄，而反覆實施之虞，因認聲請人有刑事訴訟法第10
    1條第1項第1、2、3款、第101條之1第1項第10款之羈押原因
    ，且有羈押之必要，而命被告自111年4月1日起執行羈押等
    情，業據本院核閱111年度重訴字第7號刑事卷宗屬實。
　㈡就本案是否存有羈押之原因一節，查聲請人自陳：我於108年
    9月21日自己去香港，有跟楊育宗等未到案被告碰面，楊育
    宗是我姪子，我有去香港的酒店喝酒等語（見111重訴7卷第
    28頁），且有聲請人手機儲存之香港酒店內照片附卷可稽（
    見偵37215卷三第361頁），足認聲請人具有獨自出境並在境
    外酒店內消費之能力，再佐以聲請人涉犯係5年以上有期徒
    刑之重罪，潛逃境外以規避罪刑之可能性甚高，是聲請人確
    有逃亡之虞。
　㈢又聲請人與同案被告陳孝忠於109年11月間至110年4月間，有
    諸多密切電話往來聯繫，有通訊監察譯文在卷可參（見偵37
    215卷一第539至549、555頁），聲請人自陳：上開通訊監察
    譯文中之「要暫停」、「要改變」、「從大陸過去好像現在
    都會被查」、「飛機全部被人家攔下來」等對話內容，是楊
    育宗打電話給我，請我轉述給陳孝忠，因為安排貨機是陳孝
    忠在處理，我要告訴陳孝忠現在從大陸過去的飛機裡面的貨
    品好像都要被查等語，足認聲請人與楊育宗於案發時有密切
    聯繫，楊育宗並透過聲請人傳遞本案相關訊息予陳孝忠，而
    楊育宗迄今尚未到案，且本案係屬重罪，業如前述，堪認聲
    請人確有與共犯楊育宗勾串以規避罪責之虞。
　㈣聲請人雖稱：聲請人願接受限制住居、限制出境等強制處分
    等語，而欲以上開方式替代羈押之處分，惟本院考量聲請人
    所涉違反毒品危害防制條例之犯罪情節重大，危害社會治安
    甚鉅，兼衡國家刑事司法權之有效行使、社會秩序及公共利
    益等公益考量，與聲請人人身自由私益及防禦權受限制程度
    ，就目的與手段依比例原則為權衡，認為命聲請人具保、責
    付或限制住居等侵害較小之手段，仍不足以確保本案審判、
    執行程序之順利進行，應有羈押聲請人之必要，乃原處分命
    聲請人自111年4月1日起執行羈押，即無違法不當。
五、綜上所述，本案羈押原因及必要性既然俱在，原處分即無違
    法不當。從而，聲請人執上情詞不服原處分，求為撤銷，並
    無理由，應予駁回。
據上論結，應依刑事訴訟法第416條第4項、第412條，裁定如主
文。
中　　華　　民　　國　　111 　年　　4 　　月　　12　　日
　　　　　　　　　刑事第三庭  審判長法　官　王筑萱
                                    法  官  蕭如儀
                                    法  官  許峻彬
上正本證明與原本無異。
本裁定不得抗告。
                                    書記官  許雅玲
中　　華　　民　　國　　111 　年　　4 　　月　　13　　日